【裁判字號】    99,聲,642
【裁判日期】    990331
【裁判案由】    聲請撤銷原處分
【裁判全文】
臺灣臺北地方法院刑事裁定               99年度聲字第642號
聲  請  人
即  被  告  甲○○
選任辯護人  陳筱屏律師
上列被告因殺人案件，不服本院99年度重訴字第6 號受命法官於
中華民國99年3 月12日所為羈押之處分，聲請撤銷羈押，本院裁
定如下：
    主  文
聲請駁回。
    理  由
一、聲請意旨略以：原裁定僅泛稱本案有共犯龍雨鵬、龍雨海尚
    未到案，有勾串共犯之虞，然未見就此一串證之虞究係依何
    具體客觀事實或跡象所為之認定，就羈押之理由關於串證部
    分其依據之事實，亦僅為其中之本案另有其他嫌疑人待訊，
    何以即為「有事實足認」之依據，其理由實付闕如。而檢察
    官、受命法官就渠等所有質疑之事項，均已提出訊問被告，
    被告不僅於偵查中就檢察官、受命法官之訊問，亦均已一一
    據實供述，自難為被告有何串證之疑。另被告所涉犯應僅為
    普通傷害罪，亦不構成重罪羈押之必要等語。
二、按對於審判長、受命法官、受託法官或檢察官所為羈押之處
    分有不服者，受處分人得聲請其所屬法院撤銷或變更之；該
    項聲請期間為5 日，自為處分之日起算，其為送達者，自送
    達後起算；又得為撤銷或變更之聲請而誤為抗告者，視為已
    有聲請。刑事訴訟法第416 條第1 項第1 款、第3 項、第
    418 條第2 項分別定有明文。再按抗告法院認為抗告無理由
    者，應以裁定駁回之，該條規定於依第416 條聲請撤銷審判
    長、受命法官、受託法官或檢察官所為各項處分時，亦有所
    準用，同法第412 條、第416 條第4 項亦規定甚明。查本件
    羈押係由本院受命法官於案件經檢察官起訴後移審本院時經
    訊問後所為，核係受命法官所為之羈押處分，本應以聲請撤
    銷或變更為不服該處分之救濟方法（即一般所謂「準抗告」
    ），被告甲○○具狀雖表明抗告之旨，惟係誤聲請撤銷或變
    更為抗告，揆諸上開說明，應視為已有撤銷或變更原處分之
    聲請，合先敘明。
三、經查：
  (一)按被告經法官訊問後，認為犯罪嫌疑重大，而有事實足認為
    有勾串共犯或證人之虞者，非予羈押，顯難進行審判者，得
    羈押之，刑事訴訟法第一百零一條第一項第二款定有明文。
    是對被告所執行之羈押，其目的上之一係為保全證據而對被
    告所實施剝奪其人身自由之強制處分，是被告有無羈押之必
    要，當由法院以有無上述羈押之目的而依職權進行目的性裁
    量。又羈押被告之審酌，並非在行被告係有罪、無罪之調查
    ，而係以被告所犯罪嫌是否重大，有無羈押原因及必要性，
    資為是否羈押之依據，因之羈押所稱之犯罪嫌疑重大，自與
    有罪判決須達毫無懷疑之有罪確信之心證有所不同，而羈押
    審查關於證據取捨，係採自由證明原則，有別於實體判決所
    採之嚴格證明原則；且按刑事訴訟法第101條第1項規定所謂
    「被告犯罪嫌疑重大」，只需檢察官提出之證據在形式上足
    以證明被告犯罪嫌疑已足，至於證據之證據能力及證明力如
    何，均為審判期日調查之事項，並非審核被告應否羈押時，
    法院應予調查之事項。
  (二)本案被告涉犯刑法第271 條第1 項、第2 項之殺人既遂、未
    遂罪，經臺灣臺北地方法院檢察署檢察官以99年度偵緝字第
    125 號、第142 號、99年度偵字第4009號、第4532號追加公
    訴，經本院受命法官訊問，被告雖否認犯罪，惟依卷附同案
    被告之供述、證人之證詞、通聯記錄、監視器翻拍照片、相
    驗屍體證明書、法務部法醫研究所鑑定報告、扣案刀具等，
    形式上已足證明被告涉犯刑法第271 條第1 項、第2 項之殺
    人罪犯罪嫌疑重大，至於上開證據之證據能力與證明力如何
    ，均為審判期日調查之事項，並非審核被告羈押時，法院應
    調查之事項，是本院受命法官據以認定被告犯殺人犯行，嫌
    疑重大，並非無據。又被告所涉犯刑法第271 條第1 項、第
    2 項之殺人罪嫌，乃法定本刑係最輕本刑10年以上有期徒刑
    之重罪，核與刑事訴訟法第101 條第1 項第3 款規定之事由
    相符。再觀諸被告與同案被告龍雨海、王俊儒間就本案案發
    當時之情節及事前於車上討論等細節，所述均避重就輕，同
    案被告龍雨鵬、龍明輝等人又經交保在外，及本案尚有證人
    恐需進行詰問，有事實足認有勾串共犯、證人之虞，亦符合
    刑事訴訟法第101 條第1 項第2 款之事由。佐以本案被告否
    認犯行，其逃匿以規避審判程序進行及刑罰執行之可能性甚
    高，若僅命被告具保、責付或限制住居等侵害較小之手段，
    非但不足以確保審判或執行程序之順利進行，被告亦恐與共
    犯、證人勾串，且無從以具保方式擔保之，本件被告非予羈
    押顯難進行審理，而有羈押之必要，是本院承審之受命法官
    訊問聲請人即被告後，爰自99年3 月12日起予以羈押，核無
    違誤。
四、末按法院依刑事訴訟法第416 條之聲請所為裁定，不得抗告
    ，同法第418條第1項前段規定甚明，是本裁定依法不得抗告
    （詳見釋字第639號解釋意旨、最高法院94年度臺抗字第153
    號刑事裁定意旨參照），附此併敘。
五、依刑事訴訟法第416條第4項、第412條，裁定如主文。
中    華    民    國    99    年    3     月    31    日
                     刑事第十七庭審判長法  官  劉煌基
                                       法  官  楊雅清
                                       法  官  賴淑美
以上正本證明與原本無異。
本裁定不得抗告。
                                       書記官  許翠燕
中    華    民    國    99    年    4     月    2     日

司法院資訊處製作；財團法人民間司法改革基金會備份。
